最高法院刑事判決　　　　　　九十四年度台上字第四三一六號
　　上　訴　人　甲○○
　　　　　　　　　　　　號
　　　　　　　　丙○○
　　　　　　　　乙○○
　　　　　　　　　　　　1段2.
　　共　　　同
　　選任辯護人　劉承斌律師
上列上訴人等因違反懲治走私條例案件，不服台灣高等法院中華
民國九十四年五月十八日第二審判決（九十三年度上訴字第三二
五九號，起訴案號：台灣新竹地方法院檢察署九十二年度偵字第
二五六號），提起上訴，本院判決如下：
    主  文
原判決關於甲○○、丙○○、乙○○部分撤銷，發回台灣高等法
院。
    理  由
本件原判決撤銷第一審關於上訴人甲○○、乙○○、丙○○科刑
之判決，仍論處上訴人甲○○、乙○○、丙○○共同私運管制物
品進口逾公告數額罪刑（均累犯），固非無見。
惟查：(一)、刑事審判上之共同被告，係為訴訟經濟等原因，由檢
察官或自訴人合併或追加起訴，或由法院合併審判所形成，其間
各別被告及犯罪事實仍獨立存在。故共同被告對其他共同被告之
案件而言，為被告以外之第三人，本質上屬於證人，此觀刑事訴
訟法第二百八十七條之二規定「法院就被告本人之案件調查共同
被告時，該共同被告準用有關人證之規定」自明。從而以共同被
告之陳述，作為其他共同被告論罪之證據者，為確保被告對證人
之詰問權，證人於審判中，應依法定程序，到場具結陳述，並接
受被告之詰問，其陳述始得作為認定被告犯罪事實之判斷依據。
本件上訴人甲○○於原審即辯稱共同被告何春祥於第一審之證詞
，未經具結，不具證據能力，並就上訴人甲○○是否參與走私等
事項聲請訊問何春祥，原判決亦以何春祥之供述資為不利上訴人
證據之一，乃竟以：何春祥於原審審理時，對由其擔任船長，其
他人則分別擔任輪機長或船員等職務，共同駕駛「勝明祥三十六
號」漁船報關出海，嗣於返港時，為警查獲如原判決附表所載均
以保麗龍盒盛裝之漁貨，並扣得其所有之現金新台幣一百零三萬
元以及其上記載人名、魚種、件數、重量等之貨單五紙等情予以
陳述，未針對本案犯罪構成要件之行為，為有不利於己或其他共
犯之陳述，自無準用人證之規定為由，而認無行交互詰問之必要
。但查共同被告何春祥在第一審係經認罪協商程序而為判決，何
春祥既已認罪，顯已承認其本人有本案之走私犯行，則上訴人甲
○○聲請就其是否參與共同走私，自難謂何春祥未針對犯罪構成
要件有所供述，而不具對之傳查詰問之必要性。(二)、採為判決基
礎之證據資料，必須經過調查程序，而顯出於審判庭者，始與直
接審理主義相符合，否則其所踐行之訴訟程序，即屬違背法令。
又證物應提示被告，令其辨識，如係文書而被告不解其意義者，
應告以要旨，為刑事訴訟法第一百六十四條所明定。原判決引據
原審卷第一二四至一二七頁農委會水產試驗所之報告為不利上訴
人等之證據之一，然原審於審判期日並未提示上開簽帳單，予上
訴人等辯論之機會，即據為上訴人等不利之認定，自有應於審判
期日調查之證據而未予調查之違誤。以上或為上訴意旨所指摘，
或屬本院得依職權調查之事項，應認原判決關於上訴人等部分有
撤銷發回更審之原因。
據上論結，應依刑事訴訟法第三百九十七條、第四百零一條，判
決如主文。
中　　華　　民　　國　九十四　年　　八　　月　 十一 　日
                      最高法院刑事第八庭
                          審判長法官  呂　潮　澤
                                法官  吳　昆　仁
                                法官  孫　增　同
                                法官  吳　昭　瑩
                                法官  趙　文　淵
      本件正本證明與原本無異
                                      書  記  官
中　　華　　民　　國　九十四　年　　八　　月　 十七　日
                                                    Ａ
